

Figuur \@ref(fig:droogte-indicator-figuur) is hiervan een grafische weergave.
De groene lijn in de figuur geeft het aantal dagen dat jaarlijks gemiddeld verwacht wordt.
Voor een toelichting van de figuur zie verder (\@ref(h4-2-2:betrouwbaarheid)).

```{r droogte-indicator-figuur, fig.cap= "Droogte-indicator 1985 - 2018"}
g <- ggplot(data = droogte_ind_j, aes(x = jaar, y = droogte_ind_j)) + 
  geom_area() + theme_inbo() +
  geom_point(color = "red", shape = "cross") +
  geom_hline(yintercept = 365*0.05, color = "green", linetype = "dashed") +
  labs(y = "aantal droge dagen") + 
  scale_x_continuous(n.breaks = nrow(droogte_ind_j)) + 
  theme(axis.text.x = element_text(angle = 90, vjust = 0.5, hjust=1))
g
```
### Betrouwbaarheid {#h4-2-2:betrouwbaarheid}

We wensen ook inzicht te krijgen in de onzekerheid die er op de droogte-indicator zit, m.a.w. wat is het betrouwbaarheidsinterval van de droogte-indicator.
We doen hiervoor beroep op de formule van Rubin (\@ref(h3-3:indicator)). 
Deze formule laat toe de onzekerheid die inherent is aan de data (verschillen tussen de locaties) te scheiden van de onzekerheid door het ontbreken van gegevens.

```{r droogte-indicator-met-ci, include=FALSE}
droogte_ind_j_s <- dagen_droog %>% 
  group_by(jaar, simulatienr) %>% 
  summarise(droogte_ind_j_s = mean(dag_onder_p05),
            aantal = n(),
            dagen_droog_se = sd(dag_onder_p05)/sqrt(aantal)
            ) %>% 
  ungroup()

droogte_ind_j_var <- droogte_ind_j_s %>% 
  inner_join(droogte_ind_j) %>% 
  group_by(jaar) %>% 
  summarise(dagen_droog_gem_var = mean(dagen_droog_se^2),
            aantalsim= n(),
            imput_var = (1+1/aantalsim) * sum((droogte_ind_j_s - droogte_ind_j)^2/(aantalsim-1)),
            droogte_ind_j_var = dagen_droog_gem_var + imput_var
            ) %>% 
  ungroup() %>% 
  dplyr::select (-aantalsim)

droogte_ind_j_var <- droogte_ind_j_var %>% 
  mutate (rel_bijdrage_imput = round(imput_var/droogte_ind_j_var*100,0))


droogte_ind_j <- droogte_ind_j %>% 
  inner_join(droogte_ind_j_var %>% 
               dplyr::select(-starts_with(c("dagen", "imput", "rel")))) %>% 
  mutate(lcl = droogte_ind_j - 1.96*sqrt(droogte_ind_j_var),
         ucl = droogte_ind_j + 1.96*sqrt(droogte_ind_j_var)
         )

```

```{r droogte-indicator-met-ci-vc, include=FALSE}
write_vc(droogte_ind_j, file.path("data", "result", "droogte_indicator"), sorting = c("jaar"), strict= FALSE)
```
