---
title: "tube_selection"
author: "Jan Wouters"
date: "16 juli 2019"
output: html_document
editor_options: 
  chunk_output_type: console
---

```{r setup, include=FALSE}
knitr::opts_chunk$set(
	eval = FALSE,
	dpi = 300,
	include = FALSE
)
options(stringsAsFactors = FALSE)
# library(plyr)

library(stringr)
library(knitr)
library(sf)
library(git2rdata)
library(lubridate)
opts_chunk$set(
  echo = FALSE,
  dpi = 300
)
# install watina-package branch develop_fv
# remotes::install_github("inbo/watina",
#                         ref = "develop_fv")
library(watina)
?watina

# install n2khab-package
# remotes::install_github("inbo/n2khab",
#                         build_opts = c("--no-resave-data", "--no-manual"))
library(n2khab)
library(raster)
library(tidyverse)


# source("../../n2khab/R/read_habitatdata.R")
# source("../../n2khab/R/read_types.R")
# inladen van n2khab-functions (workaround for loading error package)
# path_to_n2khabR <- "../../n2khab/R/"
# functions_in_n2khabR <- list.files(path = path_to_n2khabR, pattern = "R")
# path_function_in_n2khabR <- paste0(path_to_n2khabR, functions_in_n2khabR)
# path_function_in_n2khabR <- setNames(path_function_in_n2khabR,
#          make.names(gsub("*.R$", "", functions_in_n2khabR)))
# list2env(
#   lapply(path_function_in_n2khabR,
#          source),
#   envir = .GlobalEnv)
# 
# source("./R/read_types_local.R")
# source("./R/read_textdata_local.R")

```
# Inlezen habitatkaart

```{r loading habitatmap, include=FALSE}

getwd()
habpath <- "./data/local/n2khab-binaire-databronnen"
habfile <- "20_processed/habitatmap_stdized/habitatmap_stdized.gpkg"


habitatmap_stdized <- read_habitatmap_stdized(path = habpath)

habmap_polygons <- habitatmap_stdized$habitatmap_polygons

habmap_patches <- habitatmap_stdized$habitatmap_patches

types <- read_types(lang = "nl")

habmap_patches <- habmap_patches %>%
    mutate( polygon_id = as.factor(.data$polygon_id),
            patch_id = as.numeric(.data$patch_id),
            certain = .data$certain == 1,
            type = factor(.data$type,
                          levels = levels(types$type)
                          )
            )

```

# Inlezen meetnetdefinities Natura 2000 monitoring

Voor elk Natura 2000 meetnet is gedefinieerd welke habitattypen en rbbs daarin worden meegenomen.
Voor het meetnet voor de milieudruk 'verdroging via grondwater' (in de meetnetten natuurlijk milieu) betreft het grondwatergevoede habitattypen (ggHT).
Deze ggHT worden opgedeeld in 5 habitattypegroepen.
Voor het droogtemeetnet wordt deze 5-delige indeling gebruikt.  
HTgroep 5 bevat uitsluitend HT die zodanig breed gedefinieerd zijn dat ze op sommige locaties grondwatergevoed zijn, maar soms (meestal) niet. De vraag is of en indien ja hoe we dan die grondwatergevoede locaties kunnen selecteren.  
De HTgroepen lenen zich heel goed om een stratificatie uit te voeren op basis van de verwachte responssnelheid van een locatie op droogte. 
De permanent gevoede locaties (HT-groep 1) zullen naar verwachting trager reageren dan de tijdelijk of zwak gevoede locaties. 
Door een stratificatie over de HT-groepen toe te passen kan een zekere (nog af te spreken) balans worden verzekerd. 

```{r loading environmental schemes, echo=FALSE}
# read_schemes_local(path = "../../n2khab/inst/textdata")
gw_types <- read_scheme_types() %>%
    filter(scheme == "GW_05.1_terr") %>%
    arrange(typegroup) %>%
    mutate(groupnr = as.integer(str_sub(typegroup, -1))) %>% 
    select(type, groupnr)

```

# Verspreiding van de verdrogingsgevoelige typen in Vlaanderen volgens de habitatkaart.

```{r habitat selection, echo=FALSE}
habmap_patches_gw <- habmap_patches %>% 
  inner_join(gw_types, by = c("type" = "type"))
habmap_polygons_gw <- 
  habmap_polygons %>% 
      inner_join(habmap_patches_gw %>% 
                   dplyr::select(-code_orig), 
                by = "polygon_id")

```

```{r watina lokaal, eval=FALSE, include=FALSE}

loc_type <- "P"
loc_validity <- c("VLD", "ENT")
max_filterdepth <- 3
buffer <- 10
join_mask <- TRUE
locs <-
        tbl(watina, "vwDimMeetpunt") %>%
        filter(MeetpuntTypeCode %in% loc_type,
               MeetpuntStatusCode %in% loc_validity
               ) %>%
        left_join(tbl(watina, "vwDimGebied") %>%
                      dplyr::select(GebiedWID,
                             GebiedCode,
                             GebiedNaam),
                  by = "GebiedWID")
# 
#     if (!is.null(loc_vec)) {
#         locs <-
#             locs %>%
#             filter(.data$MeetpuntCode %in% loc_vec)
#     }
# 
#     if (!is.null(area_codes)) {
#         locs <-
#             locs %>%
#             filter(.data$GebiedCode %in% area_codes)
#     }
# 
#     if (!is.null(bbox)) {
#         bbox_xmin <- unname(bbox["xmin"])
#         bbox_xmax <- unname(bbox["xmax"])
#         bbox_ymin <- unname(bbox["ymin"])
#         bbox_ymax <- unname(bbox["ymax"])
#         locs <-
#             locs %>%
#             filter(.data$MeetpuntXCoordinaat >= bbox_xmin,
#                    .data$MeetpuntXCoordinaat <= bbox_xmax,
#                    .data$MeetpuntYCoordinaat >= bbox_ymin,
#                    .data$MeetpuntYCoordinaat <= bbox_ymax)
#     }
locs_lokaal <- locs %>% collect()
locs_vervolg_lokaal <-
        locs %>%
        left_join(tbl(watina, "vwDimPeilpunt") %>%
                      dplyr::select(MeetpuntWID,
                             PeilpuntStatusCode,
                             PeilbuisLengte,
                             ReferentieNiveauMaaiveld) %>%
                      filter(PeilpuntStatusCode %in% c("VLD",
                                                       "ENT",
                                                       "CLD")),
                  by = "MeetpuntWID")  %>%
        filter(MeetpuntTypeCode == "P" &
                   (PeilbuisLengte - ReferentieNiveauMaaiveld) <=
                     max_filterdepth |
                   MeetpuntTypeCode != "P"
               )   %>%
        dplyr::select(loc_wid = MeetpuntWID,
               loc_code = MeetpuntCode,
               area_code = GebiedCode,
               area_name = GebiedNaam,
               x = MeetpuntXCoordinaat,
               y = MeetpuntYCoordinaat,
               loc_validitycode = MeetpuntStatusCode,
               loc_validity = MeetpuntStatus,
               loc_typecode = MeetpuntTypeCode,
               loc_typename = MeetpuntType) %>% 
        distinct %>%
        arrange(area_code,
                loc_code) %>% 
      collect()
mask <- habmap_polygons_gw
    if (!is.null(mask)) {

        nr_dropped_locs <-
            locs_vervolg_lokaal %>%
            filter(is.na(x) | is.na(y)) %>%
            count %>%
            collect() %>%
            .$n 


        if (nr_dropped_locs > 0) {
            warning("Dropped ",
                    nr_dropped_locs,
                    " locations from which x or y coordinates were missing.")
        }

        locs <-
            locs_vervolg_lokaal %>%
            dplyr::select(-loc_wid) %>%
            filter(!is.na(x), !is.na(y)) %>%
            collect %>%
            as_points

        if (buffer != 0) {
            mask_expand <-
                mask %>%
                st_buffer(dist = buffer)
        } else {
            mask_expand <-
                mask
        }

        if (join_mask == FALSE) {

            locs <-
                locs %>%
                st_join(mask_expand,
                        left = FALSE) %>%
                st_drop_geometry

        } else {

            locs <-
                locs %>%
                .[mask_expand, ] %>% 
                st_drop_geometry

        }

    }

    # if (collect & is.null(mask)) {
    #     locs <-
    #         locs %>%
    #         select(-.data$loc_wid) %>%
    #         collect
    # }
```

# Ontwerp van een meetnet

Het basisidee van het meetnet is om zo veel mogelijk een ruimtelijk gebalanceerd en vooraf gekozen aantal meetpunten te selecteren. 
We kunnen geen zuiver ruimtelijk gebalanceerde set opbouwen. 
Een dergelijke set zou kunnen opgebouwd worden door een overlay te maken van de verspreiding van de HT-groepen met een fijn GTRS raster. 
In een GTRS-raster vormen een willekeurig gekozen subset van opeenvolgende genummerde punten steeds een ruimtelijk gebalanceerde set. 
Echter de kans dat zich op een dergelijk punt een bestaand grondwatermeetpunt bevindt is weinig realistisch.

Om toch een zo goed mogelijk ruimtelijk gebalanceerde spreiding te garanderen wordt Vlaanderen opgedeeld in een raster van cellen van een bepaalde gelijke grootte. 
De keuze van celgrootte (en dus het aantal) cellen is bepaald door de ingeschatte grootte van het meetnet (en de minimale afstand tussen twee meetpunten). 
Hoe kleiner de celgrootte, hoe beter de ruimtelijke balans is, omdat men minder vrij is om een locatie te kiezen.  
We werken gestratificeerd volgens de 5-delige indeling van HT-groepen. 
Zo verzekeren we dat elke HT-groep voldoende gemonitord zal worden.

Niet elke cel is even belangrijk voor de monitoring van een HT-groep, want de oppervlakte van ggHT verschilt van cel tot cel. 
Het heeft geen zin om in een raster een meetpunt te voorzien voor een HT-groep indien die groep daar niet in aanwezig is.  

De raster-cellen zullen dus niet obv GRTS geselecteerd worden, maar in verhouding tot de relatieve oppervlakte van een HT-groep dat het bevat. 
Hiertoe kan als maat de gemiddelde oppervlakte van een HT-groep per gewenst meetpunt gebruikt worden. 

```{r meetnet ontwerp}
# gewenst_totaal_aantal_meetpunten
tot_n_tub <- 100
# aantal stratificatielagen
aantal_strat <- 5

#importeren van GRTS-lagen, voor het meetnet kiezen we level 8: cellen van 8192 m
datapath <- "./data/local/n2khab-binaire-databronnen"


#level 4 : resolutie = 512m, level 5 :  1024m, level 6 = 2048, level 7= 4096, level 8 = 8192)
# test header 1 ----
# read_GRTSmh_diffres(datapath, level = 7)

# raster_meetnet <- read_GRTSmh_diffres(datapath, level = 9)
# raster_meetnet_64m <- read_GRTSmh_diffres(datapath, level = 1)
# 
# habmap_raster_group1 <- rasterize(habmap_polygons_gw %>% filter(groupnr == 1),raster_meetnet_64m,field = "groupnr", fun = sum, background = 0)
# habmap_raster_group2 <- rasterize(habmap_polygons_gw %>% filter(groupnr == 2),raster_meetnet_64m,field = "groupnr", fun = 'last' , background = 0)
# 
# test <- cellStats(habmap_raster_group2, max)
# plot(habmap_raster_group1)
# plot(habmap_raster_group2)
# plot(raster_meetnet)
# plot(habmap_polygons_gw %>% filter(groupnr == 2) %>% select(groupnr))
# 
# writeRaster(habmap_raster_group2, "./data/local/processed/habmap_raster_group2.grd", format = "raster")

raster_meetnet_poly <- read_GRTSmh_diffres(datapath, level = 8, polygon = TRUE)
# plot(raster_meetnet_poly)
#welke crs?
st_crs(habmap_polygons_gw)
plot(raster_meetnet_poly)
st_crs(raster_meetnet_poly)


#check op unieke celwaarden
check <- raster_meetnet_poly %>% st_drop_geometry() %>% count(value) %>% filter(n > 1)
#van bepaalde cellen zijn er dus meerdere polygonen, dit zijn rasters die door de gewestgrens verdeeld werden (bijv. streek van Baarle-Nassau) 

raster_meetnet_poly <- raster_meetnet_poly %>% 
  rename(rasterid =  value)

# overlay maken van de habitatkaart (enkel van HT-groepen) en het GTRS-raster (level8)
habmap_gw_raster_overlay <- habmap_polygons_gw %>% 
  st_intersection(raster_meetnet_poly)

habmap_gw_raster_overlay <- habmap_gw_raster_overlay %>% 
    mutate(opp = as.integer(st_area(habmap_gw_raster_overlay))) 

#oppervlakte gw-groep per rastercel
raster_gw_opp <- habmap_gw_raster_overlay %>% 
  st_drop_geometry() %>% 
  group_by(rasterid,groupnr) %>% 
  summarise(opp_gw_cel = sum(opp*phab/100)) %>% 
  ungroup()
# view(raster_gw_opp)
raster_gw_opp

#totale opp van een gw-groep
gw_opp <- raster_gw_opp %>% 
  group_by(groupnr) %>% 
  summarise(opp_gw = sum(opp_gw_cel)) %>% 
  ungroup()

#benodigde oppervlakte van een gw-groep in een cel om hierin 1 meetpunt aan te duiden
#hier wordt voor de eenvoud nog een gelijke verdeling over de (5) strata genomen. Wijzigingen zijn mogelijk.

#invoeren van een correctiefactor om het wegvallen van meetpunten bij afronding naar een geheel getal te compenseren. Deze factor wordt routinematig berekend.

minaantal_tub_group <- tot_n_tub/aantal_strat
min_aantal_tub = data.frame("groupnr" = 1:5, minaantal = seq(20,20,length.out = 5))

for (group in seq(1,aantal_strat)) {
  # group <- 5
  minaantal_tub_group <- min_aantal_tub[min_aantal_tub$groupnr == group,"minaantal"]
  aantal_tub_group <- 0
  corrafronding <- 1
  while (aantal_tub_group < minaantal_tub_group) {
    gw_opp <- gw_opp %>% 
      mutate(minopp = opp_gw/minaantal_tub_group * corrafronding)
    gw_opp
    
    #berekening van het aantal meetpunten per cel

    aantal_meetpunten_cel_group <- 
      raster_gw_opp %>% 
        inner_join(gw_opp, 
                   by = "groupnr") %>% 
        mutate(gew_aantal_meetptn = opp_gw_cel/minopp) %>% 
        arrange(desc(gew_aantal_meetptn))
    
    aantal_meetpunten_cel_group
    
    aantal_meetpunten_cel_group <- aantal_meetpunten_cel_group %>% 
      filter(gew_aantal_meetptn >= 0.5, groupnr == group) %>% 
      mutate(gew_aantal_meetptn_afgerond = round(gew_aantal_meetptn+0.01, digits = 0) )
    
    df <- aantal_meetpunten_cel_group %>% 
      filter(groupnr == group) %>% 
      summarise(aantal = sum(gew_aantal_meetptn_afgerond)) %>% 
      ungroup() %>% 
      summarise(minaantal = min(aantal)) %>% 
      ungroup() 
    
    aantal_tub_group <- as.integer(df[1])
    corrafronding <- corrafronding - 0.01 
  }
  if (group == 1){
    aantal_meetpunten_cel <- aantal_meetpunten_cel_group
  } else {
    aantal_meetpunten_cel <- bind_rows(aantal_meetpunten_cel, aantal_meetpunten_cel_group)
  }
}
# df <- aantal_meetpunten_cel %>% group_by(groupnr)  %>% 
#    summarise(aantal  = sum(gew_aantal_meetptn_afgerond)) %>% 
#    ungroup()
# df

# Enkel bij groep 3 komt het opp-gerelateerd aantal meetptn overeen met het vereiste aantal. Voor de overige gw-groepen is het opp-gerelateerd aantal hoger. 
# Twv de ruimtelijke balancering wordt bij voorkeur voor de gw-groepen waar het minimum aantal wordt overschreden, dit aantal tot het minimum teruggebracht door de hokken te selecteren op basis van hun rangorde in het GTRS-raster. Men kan echter ook de koppeling met geschikte watina-meetptn afwachten. 
# We doen hier eerst de aanbevolen GRTS-strategie
# if (df[df$groupnr == 1,"aantal"] > minaantal_tub_group) {}
# 
# sel_raster <- raster_meetnet_poly %>% 
#   st_drop_geometry()  %>% 
#   inner_join(raster_gw_opp, by = "rasterid") %>% 
#   inner_join(aantal_meetpunten_cel_group, by =  c("rasterid", "groupnr")) %>% 
#   inner_join(min_aantal_tub, by = "groupnr") %>% 
#   group_by(groupnr) %>% 
#   distinct(rasterid, minaantal) %>% 
#   top_n(minaantal, rasterid)
# 
# sel_raster_meetnet <- raster_meetnet_poly %>% 
#   inner_join(sel_raster, by = "rasterid")
# 
# plot(sel_raster_meetnet)


#cellen selecteren met een gewenst meetpunt, een cel kan voor meerdere HT-groepen geselecteerd zijn
sel_raster_meetnet <- 
  raster_meetnet_poly %>%
    inner_join(raster_gw_opp, by = "rasterid") %>%
    inner_join(aantal_meetpunten_cel %>% 
                 select(rasterid, groupnr, gew_aantal_meetptn_afgerond), 
               by =  c("rasterid", "groupnr")) %>% 
    rename(gew_aantal_meetptn = gew_aantal_meetptn_afgerond)


# voorbeeld van rasters van HT-groep 1 (permanent nat)
plot(sel_raster_meetnet %>% filter(groupnr == 1))


```

# Opgave van de grondwater-meetpunten (Watina-databank) die gelegen zijn in een verdrogingsgevoelig type.  

Hierbij werd met een zoekstraal van 10 meter rond een meetpunt gewerkt.
```{r loading and selecting tubes watina, echo=FALSE}
watina <- connect_watina()

# ?watina
# ?selectlocs_xg3
# ?get_locs
# debugonce(get_locs)
tubes_hab <- get_locs(watina, mask = habmap_gw_raster_overlay, join_mask = TRUE,
                      buffer = 10, loc_type = "P", loc_validity = c("VLD", "ENT"), collect = TRUE)

#beperken van peilbuizen tot de rastercel waar ze effectief in liggen. Door het gebruik van een buffer is het immers mogelijk dat een peilbuis in twee of meer cellen komt te liggen.
tubes_hab_sf <- as_points(tubes_hab)
tubes_hab_gw_raster_overlay <- tubes_hab_sf %>% 
  distinct(loc_code, x, y) %>% 
  st_intersection(raster_meetnet_poly)

tubes_hab <- tubes_hab %>% 
  semi_join(tubes_hab_gw_raster_overlay, by = c("loc_code","rasterid"))

#save tubes_hab as a git2rdata-object
tubes_hab <- tubes_hab %>% 
  arrange(loc_code, polygon_id, rasterid, patch_id, type)

write_vc(tubes_hab, file.path(".","data","tubes_hab"), sorting = c("loc_code", "polygon_id", "rasterid", "patch_id", "type" ), strict =  FALSE)

str(tubes_hab)

# een peilbuis kan meerdere keren voorkomen, wanneer de pb in een bwk-complex ligt. We kunnen ze groeperen als de verschillende eenheden tot eenzelfde gw-groep behoren.
# Alleen de gw-groep met een opp-aandeel van minstens 50% wordt weerhouden. Dit om te vermijden dat indien een rastercel gekozen werd voor een bep. gw-groep, een pb geselecteerd wordt waarvan de kans klein is dat ze die gw-groep representeert.

tubes_hab_groep <- tubes_hab %>%
  group_by(loc_code, polygon_id, rasterid, groupnr) %>%
  summarise(phab_gw = sum(phab),
            aantal =  n()) %>%
  ungroup() %>% 
  filter(phab_gw >= 50)

tubes_hab_aggr <- tubes_hab %>% 
  semi_join(tubes_hab_groep, by = c("loc_code", "polygon_id", "rasterid", "groupnr" ))

DBI::dbDisconnect(watina)

```
# Opzoeken van Watina-meetpunten in de geselecteerde cellen ('sel-cellen')

```{r tubes (watina) in selected cells}
tubes_in_raster <- tubes_hab_aggr %>% 
  select(-10:-15, -opp) %>%  
  inner_join(sel_raster_meetnet %>% 
               select(rasterid, groupnr) %>% 
               st_drop_geometry(), by = c("rasterid", "groupnr")) %>% 
  distinct()

tubes_in_raster
```
# Zijn er sel-cellen zonder watina-meetpunt?

```{r tubeless selcells, warning== FALSE}
sel_no_tube <- sel_raster_meetnet %>% 
  anti_join(tubes_in_raster, group_by = c("rasterid", "groupnr")) %>% 
  # distinct(rasterid, groupnr) %>% 
  arrange(rasterid, groupnr)
#eerste groep rastercellen: rastercellen zonder peilbuis
sel_raster_group1 <- sel_no_tube

plot(sel_no_tube %>% select(groupnr) %>% filter(groupnr == 2))

sel_no_tube_table <- sel_no_tube %>% 
  st_drop_geometry() %>% 
  distinct(rasterid, groupnr) %>% 
  arrange(rasterid)

sel_no_tube_table %>%
  group_by(groupnr ) %>% 
  summarise('aantal cellen zonder peilbuis' = n())


```
Ja, een 'r as.integer(sel_no_tube_table %>% count %>% magrittr::extract(1,1))'-tal

# Opzoeken van meetpunten met een goede tijdreeks binnen de geselecteerde cellen
Als selectiecriteria voor een 'goede' tijdreeks gelden:
startjaar : 2001 of later
eindjaar : 2016. De extreem droge zomers van 2017 en 2018 worden niet meegenomen in de berekening. Het is namelijk nu nog onduidelijk of de actuele vegetatie geen nadelige effecten van deze twee zomers heeft gekend (door naijling).
minimale lengte van de tijdreeks : 5 jaar
maximale duur van een onderbreking van de tijdreeks :  2 jaar
binnen een tijdreeks minimaal aantal meetjaren waarvoor een lg3 kan berekend worden : 5 jaar

```{r selection tubes with good time-series in selected cells}
watina <- connect_watina()
minlength <- 5 #jaar
maxgap <- 2 #jaar
minnryears <- 5 #jaar

# alle bestaande peilbuizen : tubes_in_raster
# pb met een xg3 (hoeft geen lg3 te zijn) binnen tijdsruimte: tubes_xg3_avail
# pb met min. 1 lg3 binnen tijdsruimte: tubes_lg3_avail
# pb waarvoor een lgl kan berekend worden: tubes_lgl_eval

#voor elke pb de xg3 waarden ophalen (meerdere rec per pb)
tubes_xg3 <- tubes_in_raster %>% 
    get_xg3(watina, startyear = year(now()) - 18, endyear = 2016, vert_crs = "local",
            truncated =  TRUE, collect = TRUE)

tubes_xg3 <- tubes_xg3 %>% 
  arrange(loc_code, hydroyear)

write_vc(tubes_xg3, file.path(".","data","tubes_xg3"), sorting = c("loc_code", "hydroyear"),
         strict =  FALSE, root = ".")

#overzicht per pb hoeveel lg3 er zijn, eerste en laatste jaar 
tubes_xg3_avail <- tubes_xg3 %>% 
    eval_xg3_avail( xg3_type = "L")

#beperken tot pb met een lg3
tubes_lg3_avail <- tubes_xg3_avail %>% 
  filter(nryears > 0)

#pb die voldoen aan minimale voorwaarden voor een lgl (nodige voorwaarden, maar niet noodzakelijk voldoende)
# debugonce(eval_xg3_series)
tubes_lg3_eval <-   tubes_xg3 %>%
  eval_xg3_series(xg3_type = c("L"),
                  max_gap = maxgap,
                  min_dur = minlength)

#pb die voldoen aan alle voorwaarden voor een lgl
tubes_lgl_eval <- tubes_lg3_eval %>% 
  filter(ser_nryears >= minnryears)
# sessioninfo::session_info()

DBI::dbDisconnect(watina)
```
# Koppeling van lg3-meetpunten aan de geselecteerde rastercellen

```{r join tubes with a xg3 on the raster_survey}

#rastercellen met een pb
sel_raster_pb <- 
  sel_raster_meetnet %>% 
    inner_join(tubes_in_raster, 
               by = c("rasterid", "groupnr")) %>% # koppeling van pb aan rasters
    left_join(tubes_lgl_eval, 
              by = "loc_code") %>% # aanduiding van pb met een lgl
    group_by(rasterid, groupnr, gew_aantal_meetptn) %>% 
    summarise(n_tubes = n(),
              n_tubes_lgl = sum(!is.na(series) & str_ends(series, "1"))) %>% 
    ungroup %>% 
    select(-geom, geom)

sel_raster_pb %>% st_drop_geometry()

```

Hieruit blijkt dat er behoorlijk veel rastercellen zijn met een meetpunt, maar waarvoor de bestaande metingen niet toelaten een LGL te berekenen. Onderstaande tabel geeft hiervan een overzicht.
```{r raster cells with one or more tubes but without lgl}
sel_raster_no_lgl <- sel_raster_pb %>% 
  filter(n_tubes_lgl == 0)

sel_raster_no_lgl %>% 
  st_drop_geometry() %>% 
  summarise('# cellen met pb, maar zonder lgl' = n())
sel_raster_pb %>% count(n_tubes_lgl == 0) %>% st_drop_geometry()


```
```{r count points with tubes but without or with too little lgl }
sel_raster_toolittle_lgl <- sel_raster_pb %>% 
  filter(n_tubes_lgl < gew_aantal_meetptn)

# deze rastercellen vormen de tweede groep (groep met pb, maar alle zonder een lgl of er zijn er te weinig)
# voor deze groep kan onderzocht worden of door het modelmatig verbeteren van de tijdreeksen er geen lgl kan berekend worden
sel_raster_group2 <- sel_raster_meetnet %>% 
  semi_join(sel_raster_toolittle_lgl %>% 
              st_drop_geometry()) %>% 
  arrange(rasterid, groupnr)

sel_raster_toolittle_lgl %>% 
  st_drop_geometry() %>% 
  summarise('# gewenste meetpunten met een pb, maar zonder lgl' = sum(gew_aantal_meetptn) - sum(n_tubes_lgl))

```

# Opzoeken van peilbuizen met lg3 voor rastercellen zonder of met een onvoldoende aantal peilbuizen met een LGL
```{r tubes with lg3 but no lgl}

tubes_to_inspect <- 
  sel_raster_meetnet %>% 
    semi_join(sel_raster_group2 %>% 
              st_drop_geometry()) %>% 
    inner_join(tubes_in_raster, 
               by = c("rasterid", "groupnr")) %>% # koppeling van pb aan rasters
    inner_join(tubes_lg3_avail, 
               by = "loc_code") %>% # aanduiding van pb lg3, geen lgl
    st_drop_geometry() %>% 
    group_by(rasterid, groupnr, gew_aantal_meetptn) %>% 
    select(rasterid, groupnr, gew_aantal_meetptn, loc_code, everything(), -xg3_variable,
           -starts_with("loc_v"), -starts_with("loc_t"), -opp_gw_cel) %>% 
    arrange(rasterid, groupnr, desc(nryears))

head(tubes_to_inspect, 10)
write_csv(tubes_to_inspect, file.path(".", "data","local", "tubes_to_inspect.csv"))

#oplijsten per rastercel welke peilbuizen een kwalitatief onvoldoende tijdreeks hebben


# tubes_in_raster %>% filter(rasterid == 46)
```
We hebben binnen de geselecteerde rastercellen totnogtoe twee groepen afgebakend. Voor beide groepen geldt dat het bestaande Watina-meetnet onvoldoende is om aan het gewenst aantal meetpunten te voldoen. Het verschil tussen beide groepen is dat bij de ene dit vaststaat (omdat er gewoon geen peilbuizen zijn) terwijl bij de tweede er wel zijn waarvoor nog kan onderzocht worden of de tijdreeksen modelmatig kunnen verbeterd worden.

De resterende groep rastercellen kan op zijn beurt nog in twee groepen opgedeeld worden. Zo kan er een groep cellen onderscheiden worden waarbij het gewenst aantal meetpunten juist overeenstemt met het aantal beschikbare peilbuizen met een lgl. Hierbij wordt rekening gehouden dat er tussen de beschikbare peilbuizen nog kwaliteitsverschillen bestaan (op het vlak van het aantal meetjaren en de tijdsperiode van de metingen). De vierde groep tenslotte omvat de rastercellen waarbij er meer peilbuizen met een lgl, gelijkwaardig van kwaliteit, bestaan dan het gewenst aantal meetpunten. Voor deze laatste groep zal nog een selectie van peilbuizen dienen te gebeuren.

# Opstellen van kwaliteitscriteria voor peilbuizen met een lgl
Hiervoor hanteren we twee bijkomende criteria.
* Meetpunten met een recente tijdreeks primeren boven meetpunten met een oudere tijdreeks. De meetpunten worden hierbij gerangschikt volgens aflopend jaartal van de laatst beschikbare kwalitatief goede tijdreeks. Meetpunten worden als evenwaardig beschouwd als het verschil niet groter dan 5 jaar is. 
* Meetpunten met een lange tijdreeks krijgen ook een hogere prioriteit. Meetpunten waarvan de lengte van de tijdreeks niet meer dan 5 jaar van elkaar verschillen, worden als evenwaardig beschouwd.
* Een meetpunt met een lange tijdreeks, maar niet recent, krijgt een hogere prioriteit dan een meetpunt met een recentere maar kortere tijdreeks.

Indien dan blijkt dat het aantal beschikbare meetpunten groter is dan het aantal gewenste, wordt een keuze gemaakt dmv het 32m GRTS-raster. Het/de meetpunt(en) met de laagste rasternr(s) wordt/worden dan gekozen, in overeenstemming met het gewenst aantal meetpunten.
```{r setting quality criteria}
toelaatbare_spreiding_jaren <- 5
toelaatbaar_verschil_lengte_tijdreeks <- 5

# #clusteren meetpunten binnen een rastercel obv jaar laatste tijdreeks
# sel_qual_lastyear <- sel_raster_meetnet %>% 
#               select(rasterid, groupnr, gew_aantal_meetptn) %>% 
#               st_drop_geometry() %>% 
#               anti_join(sel_points_no_lgl, by = c("rasterid", "groupnr")) %>% 
#   inner_join(tubes_in_raster, by =  c("rasterid", "groupnr")) %>% 
#   distinct(rasterid, groupnr, gew_aantal_meetptn, loc_code) %>% 
#   inner_join(tubes_lg3_eval, by = "loc_code") %>% 
#   group_by(rasterid, groupnr, gew_aantal_meetptn) %>% 
#   count(ser_lastyear) %>% 
#   arrange(rasterid, groupnr, gew_aantal_meetptn, desc(ser_lastyear)) %>% 
#   mutate(minrank = min_rank(desc(ser_lastyear))) %>% 
#   ungroup()


#functie om de meetpunten te clusteren waarvan hun laatste jaar van kwalitatief goede tijdreeks niet meer dan zeker aantal jaar verschilt 

# sel_qual_test <- sel_qual %>%
#   mutate(ser_lastyear = case_when(
#     rasterid == 134 & groupnr == 4 & ser_lastyear ==2011 ~ 1990,
#     TRUE ~ ser_lastyear
#   ))

# sel_qual_lastyear <-  sel_qual_lastyear %>% 
#   group_by(rasterid, groupnr) %>% 
#   mutate(test =  cummax(ser_lastyear),
#          rankclus = floor((cummax(ser_lastyear) - ser_lastyear)/toelaatbare_spreiding_jaren)+1 ) %>% ungroup()


#clusteren meetpunten binnen een rastercel obv lengte tijdreeks en obv laatste meetjaar
sel_qual_basis <- 
  sel_raster_meetnet %>% 
      select(rasterid, groupnr, gew_aantal_meetptn) %>% 
      st_drop_geometry() %>% 
      anti_join(sel_raster_group1 %>% 
                  st_drop_geometry(), 
                by = c("rasterid", "groupnr")) %>%
      anti_join(sel_raster_group2 %>% 
                  st_drop_geometry(), 
                by = c("rasterid", "groupnr")) %>%
  inner_join(tubes_in_raster, 
             by =  c("rasterid", "groupnr")) %>% 
  distinct(rasterid, groupnr, gew_aantal_meetptn, loc_code) %>% 
  inner_join(tubes_lg3_eval, 
             by = "loc_code") %>% 
  group_by(rasterid, groupnr, gew_aantal_meetptn) %>% 
  count(ser_lastyear, ser_nryears)  %>% 
  ungroup()

sel_qual_basis <- 
  sel_qual_basis %>% 
    group_by(rasterid, groupnr) %>% 
    arrange(rasterid, groupnr, gew_aantal_meetptn, desc(ser_lastyear)) %>% 
    mutate(rankclus_lastyear = 
             floor((cummax(ser_lastyear) - ser_lastyear)/toelaatbare_spreiding_jaren) + 1) %>% 
    arrange(rasterid, groupnr, gew_aantal_meetptn, desc(ser_nryears)) %>% 
    mutate(rankclus_nryears = 
             floor((cummax(ser_nryears) - ser_nryears)/toelaatbaar_verschil_lengte_tijdreeks) + 1) %>% 
    ungroup()

sel_qual <- 
  sel_qual_basis %>% 
    group_by(rasterid, groupnr, gew_aantal_meetptn, rankclus_lastyear, rankclus_nryears) %>% 
    mutate(rankclus_temp = as.integer(paste0(rankclus_lastyear,rankclus_nryears))) %>% 
    arrange(rasterid, groupnr,rankclus_temp) %>% 
    ungroup() %>% 
    group_by(rasterid, groupnr) %>% 
    mutate(rankclus = min_rank(rankclus_temp)) %>% 
    group_by(rasterid, groupnr, gew_aantal_meetptn, rankclus, rankclus_lastyear, rankclus_nryears) %>% 
    summarise(beschikbaar_aantal_cluster = sum(n)) %>% 
    ungroup 

# functie om de rang te bepalen die nodig is om tot het gewenst aantal meetpunten te komen

max_rank <-  function(x) {
  # x <- sel_qual_test %>% filter (rasterid == 134, groupnr == 4)
  clusters <- unique(x$rankclus) 
  gewenst_aantal <- x[1,"gew_aantal_meetptn"] %>%
    as.integer()
  beschikbaar_aantal <- 0
  einde <- 0


  for (i in clusters) {
    # i <- 1
    rank <- as.integer(i)
    beschikbaar_aantal_rank <-  x[1,"beschikbaar_aantal_cluster"] %>%
    as.integer()
    if (gewenst_aantal <= (beschikbaar_aantal_rank + beschikbaar_aantal) & einde == 0) {
      maxrank <- rank
      einde <- 1
    } else {
      beschikbaar_aantal <- beschikbaar_aantal_rank + beschikbaar_aantal
    }  
  }
return(maxrank)
}

# check <- sel_qual_lastyear_vb %>% 
#   filter(rasterid == 134, groupnr == 4)

#test
# sel_qual_lastyear <- sel_qual_lastyear %>%
#   mutate(gew_aantal_meetptn = case_when(
#     rasterid == 198 & groupnr == 4 ~ 6,
#     TRUE ~ gew_aantal_meetptn
#   ))

sel_qual_test <- sel_qual %>%
  mutate(gew_aantal_meetptn = case_when(
    rasterid == 134 & groupnr == 4  ~ 5,
    TRUE ~ gew_aantal_meetptn
  ))

sel_qual_maxrank <- plyr::ddply(sel_qual, ~rasterid+groupnr, max_rank) %>%
  rename(maxrank = V1)

sel_qual <- sel_qual %>%
  inner_join(sel_qual_maxrank, 
             by = c("rasterid", "groupnr"))

# rastercellen met een juist voldoende aantal evenwaardige meetpunten dat gewenst is voor het meetnet
sel_sufficient_lgl <- 
  sel_qual %>% 
      filter(rankclus <= maxrank ) %>% 
      group_by(rasterid, groupnr, gew_aantal_meetptn) %>% 
      summarise(beschikbaar_aantal = sum(beschikbaar_aantal_cluster)) %>% 
      ungroup %>% 
      inner_join(sel_qual) %>% 
      filter(beschikbaar_aantal == gew_aantal_meetptn, rankclus <= maxrank) %>% 
      select(-beschikbaar_aantal, -maxrank)

sel_raster_group3 <- sel_raster_meetnet %>% 
  semi_join(sel_sufficient_lgl) %>% 
  arrange(rasterid, groupnr)

# de bijhorende geselecteerde Watina-meetpunten zijn dan
tubes_group3 <- 
  tubes_in_raster %>% 
    inner_join(tubes_lg3_eval %>% 
                 select(loc_code, ser_lastyear, ser_nryears), 
              by = "loc_code") %>% 
    inner_join(sel_sufficient_lgl  %>% 
                 inner_join(sel_qual_basis %>% 
                              select(-gew_aantal_meetptn), 
                            by =  c("rasterid","groupnr","rankclus_lastyear", "rankclus_nryears" )), 
               by = c("rasterid", "groupnr", "ser_lastyear", "ser_nryears"))


# rastercellen met een overschot aan evenwaardige meetpunten dat gewenst is voor het meetnet
sel_raster_group4 <- 
  sel_raster_meetnet %>% 
    anti_join(sel_raster_group1 %>% 
                st_drop_geometry())  %>% 
    anti_join(sel_raster_group2 %>% 
                st_drop_geometry())  %>% 
    anti_join(sel_raster_group3 %>% 
                st_drop_geometry()) %>% 
    arrange(rasterid, groupnr)

sel_excess_lgl <- 
  sel_qual %>% 
      filter(rankclus <= maxrank ) %>% 
      group_by(rasterid, groupnr, gew_aantal_meetptn) %>% 
      summarise(beschikbaar_aantal = sum(beschikbaar_aantal_cluster)) %>% 
      ungroup %>% 
      inner_join(sel_qual ) %>% 
      filter(beschikbaar_aantal > gew_aantal_meetptn, rankclus <= maxrank) %>% 
      select(-beschikbaar_aantal, -maxrank)  

#bijhorende Watina-meetpunten ervan opzoeken
tubes_excess <- 
  tubes_in_raster %>% 
          distinct(loc_code, x, y, rasterid, groupnr) %>% 
          inner_join(tubes_lg3_eval %>% 
                      select(loc_code, ser_lastyear, ser_nryears), 
                    by = "loc_code") %>% 
          inner_join(sel_excess_lgl  %>% 
                      inner_join(sel_qual_basis %>% 
                                    select(-gew_aantal_meetptn), 
                                by = c("rasterid","groupnr","rankclus_lastyear","rankclus_nryears" )), 
                    by = c("rasterid","groupnr", "ser_lastyear","ser_nryears"))

tubes_excess <- tubes_excess %>% 
  rownames_to_column("unieknr") %>% 
  mutate(unieknr = as.integer(unieknr))
# sel_qual_lastyear_vb %>% 
#   count(rasterid, groupnr )


```

```{r eval=FALSE, include=FALSE}
write_vc(habmap_raster)
raster_meetnet_polyg <- st_as_sf(rasterToPolygons(raster_meetnet))
raster_meetnet_polyg <- st_transform(raster_meetnet_polyg, crs = 31370)
test <- intersect(raster_meetnet_polyg, habmap_polygons_gw)



st_crs(raster_meetnet_polyg)
ggplot(raster_meetnet_polyg ) +
  geom_sf() +
  scale_color_viridis_c(trans = "sqrt", alpha = .9) + 
  coord_sf(datum = sf::st_crs(31370))



st_crs(habmap_polygons_gw)
ggplot(habmap_polygons_gw %>% slice(100:300)) +
  geom_sf(aes(colour = groupnr)) +
  scale_color_viridis_c(trans = "sqrt", alpha = .9) + 
  coord_sf(datum = sf::st_crs(31370))

head(habmap_polygons_gw)

# library(stars)
# ggplot() +
#   geom_stars(data = test)
plot(raster_meetnet)
zoom(raster_meetnet, ext = drawExtent())
fromDisk(raster_meetnet)
hasValues(raster_meetnet)

# cells <- c(1:40000)
# r <- rasterFromCells(test, cells, values = FALSE)
# plot(r)

#random selectie van een aantal gebalanceerde rastercellen
set.seed(12345)
  #gewenst_totaal_aantal_meetpunten
tot_n_tub <- 100



aantal_strat <- 5

for (i in seq(1:aantal_strat)) {
  random_integer <- as.integer(runif(1, min  = 1, max = maxValue(raster_meetnet) - tot_n_tub))
  m <- c(0, random_integer - 1, 0, random_integer,  random_integer + (tot_n_tub/aantal_strat) - 1, 1, random_integer + (tot_n_tub/aantal_strat) - 1, maxValue(raster_meetnet), 0)
  rclmat <- matrix(m, ncol = 3, byrow = TRUE)
  rc <- reclassify(raster_meetnet, rclmat)  
  assign(paste0("raster_group", i), rc)
}
plot(raster_group3)
# reclassify the values into three groups 
# all values >= 0 and <= 0.25 become 1, etc.
m <- c(0, 60000, 0,  60000, 70000, 1)
rclmat <- matrix(m, ncol = 3, byrow=TRUE)
rc <- reclassify(test, rclmat)
plot(rc)
```

# Verfijnen selectie bij overaanbod van meetpunten (deel 2)
```{r using GRTS for refining tubeselection part2}
#gislaag maken van de peilbuizen waaruit kan gekozen worden, inclusief de gw-groep tot dewelke ze gerekend kunnen worden (een pb kan tot meerdere gw-groepen behoren)
tubes_excess_sf <- as_points(tubes_excess)

#eigenlijk hetzelfde, maar in deze laag is elke pb uniek 
tubes_excess_gw_raster_overlay <- 
  tubes_excess_sf %>% 
  distinct(loc_code, x, y) %>% 
  st_intersection(raster_meetnet_poly)

# test <-tubes_excess %>% count(loc_code) %>% filter (n>1)
# test <- tubes_excess_sf %>% 
#   anti_join(tubes_excess_gw_raster_overlay %>% 
#               st_drop_geometry(),
#             by = c("loc_code", "rasterid"))

plot(tubes_excess_gw_raster_overlay %>% select(loc_code))

#rastercellen met een overschot aan goede pb
sel_excess <- 
  tubes_excess_gw_raster_overlay %>%
    st_drop_geometry() %>% 
    distinct(rasterid) %>% 
    arrange(rasterid)

# test <- sel_excess %>% 
#   anti_join(sel_excess_lgl %>% 
#               distinct(rasterid))

#inlezen grts-raster level 1 (hoogste resolutie = kleinste gridcelgrootte)
grts_level1 <- read_GRTSmh(datapath, brick = TRUE) %>% 
  raster::subset(1)

#inlezen grts-raster level 9 (resolutie = raster_meetnet_poly), het heeft een gridgrootte van 8192 m, let wel de rastercelgrootte is ook hier 32 bij 32m, dus het aantal rastercellen = grts-raster level 1. 
grts_level9 <- read_GRTSmh(datapath, brick = TRUE) %>% 
  raster::subset(9)

#raster maken ter grootte van grid-grootte (5182m) waarmee de grote rasterbestanden kunnen verkleind (geknipt) worden

#Alle geselecteerde gridcellen wordt overlopen in een dubbele loop (loop 1: alle gridcellen, loop2: alle gw-groepen binnen een gridcel)

tubes_excess <- tubes_excess %>% 
  mutate(selecteerbaar = 1)
# hierna kunnen indien nodig peilbuizen van de selectiegroep uitgesloten worden, omdat de praktijk heeft uitgewezen dat deze niet geschikt zijn om opgenomen te worden. De variabele selecteerbaar wordt dan op -1 gezet.

# reserve <- tubes_excess
for (i in seq(1:nrow(sel_excess))) {
  rasterid_grid <- sel_excess[i,] %>% as.integer()
  clip9 <- grts_level9[grts_level9 == rasterid_grid, drop =  FALSE]
  clip1 <- grts_level1[clip9, drop =  FALSE]

  # plot(tubes_excess_level1)
  for (j in seq(1:nrow(sel_excess_lgl %>% filter(rasterid == rasterid_grid)))) {
    
    sel_excess_lgl_gwgroup <- sel_excess_lgl %>% 
      filter(rasterid == rasterid_grid) %>%
      arrange(beschikbaar_aantal_cluster) %>% 
      slice(j) 
    gewenst_aantal_pb <- sel_excess_lgl_gwgroup %>% 
      pull(gew_aantal_meetptn) %>% 
      as.integer()
    gwgroup <- sel_excess_lgl_gwgroup %>% 
      pull(groupnr) %>% 
      as.integer()

      
    #binnen een deelraster (clip1), alleen de rastercellen van level1 selecteren waarbinnen een pb valt. 
    #De andere rastercellen worden NA
    tubes_excess_level1 <- 
      raster::rasterize(tubes_excess %>% 
                          filter(groupnr == gwgroup & selecteerbaar == 1) %>% 
                          select(x, y) %>% 
                          as.matrix(), 
                        y = clip1, #raster-object
                        mask = TRUE)
        
    #rangorde bepalen van de grts-nrs van de geselecteerde rastercellen 
    rank_cells_level1 <- tubes_excess_level1 %>% 
      raster::getValues() %>% 
      as.data.frame()
    names(rank_cells_level1) <- "celwaarde" 
    rank_cells_level1 <- rank_cells_level1 %>% 
      filter(!is.na(celwaarde)) %>%  
      distinct() %>% 
      mutate(minrank = min_rank(celwaarde)) %>% 
      arrange(minrank) 
    
    # rank_cells_level1
    
    # raster met grts-nrs herindexeren naar 0 en 1 waarden. Het aantal 1 waarden stemt overeen met het gewenst aantal peilbuizen (voor dat grid).
    # Hiervoor moet er eerst een n*2 matrix (rcl) gemaakt worden met de oude en nieuwe celwaarde.
    rcl <- data.frame("grtsnr" = rank_cells_level1 %>% pull(celwaarde), 
                      "selectie" = 
                        c(rep(1,gewenst_aantal_pb), rep(0,nrow(rank_cells_level1) - gewenst_aantal_pb))) %>% 
            as.matrix()
    
    #herindexeren
    tubes_excess_level1_rcl <- raster::reclassify(tubes_excess_level1, rcl)
    
    #raster maken met de unieke nummers van de pb, maar dat enkel voor het gewenste aantal
    tubes_excess_level1_unieknr <- raster::rasterize(tubes_excess %>% 
                                                       filter(groupnr == gwgroup & selecteerbaar == 1) %>% 
                                                       select(x, y) %>% 
                                                       as.matrix(),
                                              tubes_excess_level1_rcl[tubes_excess_level1_rcl == 1, drop = FALSE],
                                              field = tubes_excess %>% 
                                                        filter(groupnr == gwgroup & selecteerbaar == 1) %>%
                                                        select(unieknr), 
                                              mask = FALSE)
    
    #ophalen van de unieke nummers
    tubes_excess_selected_unieknr <- tubes_excess_level1_unieknr %>% 
      raster::getValues() %>% 
      as.data.frame()
    names(tubes_excess_selected_unieknr) <- "unieknr" 
    tubes_excess_selected_unieknr <- tubes_excess_selected_unieknr %>% 
      filter(!is.na(unieknr)) %>%  
      distinct() %>% 
      arrange(unieknr) 
    
    #opzoeken van pb met die unieke nr(s)
    tubes_excess_selected_part <- 
      tubes_excess %>% 
        inner_join(tubes_excess_selected_unieknr, 
                   by = "unieknr") %>% 
      rename(geselecteerd = selecteerbaar) %>% 
      select(unieknr, geselecteerd)
    #markeren en ook zo vermijden dat een pb twee keer wordt geselecteerd
    tubes_excess <- 
      tubes_excess %>% 
        left_join(tubes_excess_selected_part, 
                  by = "unieknr") %>% 
      mutate(selecteerbaar = ifelse(is.na(geselecteerd), selecteerbaar, 0)) %>% 
      select(-geselecteerd)

  } #loop gw-groepen
} # loop gridcellen

#aanduiden welke pb geselecteerd zijn
tubes_group4 <-
  tubes_excess %>% 
    rename(geselecteerd = selecteerbaar) %>% 
    mutate(geselecteerd = ifelse(geselecteerd == 0,1,0)) %>% 
  filter(geselecteerd == 1) %>% 
  arrange(rasterid, groupnr, loc_code)

#wegschrijven van het resultaat, omdat de berekening hiervan toch wel enkele minuten tijd vraagt.
write_vc(tubes_group4, file.path(".","data","tubes_group4"), sorting = c("rasterid","groupnr", "loc_code"), strict =  FALSE)
# test <- read_vc(file.path(".","data","tubes_group4"))


  

```
#selecteren van potentiële geschikte habitatvlekken voor gridcellen waarvoor nu geen pb'en bestaan.
Via een desktop-analyse zoals hieronder beschreven wordt, kunnen slechts kandidaat habitatvlekken geselecteerd worden. Opdat deze habitatvlek werkelijk geschikt is om er een pb te plaatsen, vergt meestal nog nader onderzoek en meestal ook een inspectie ter plaatse. Een kandidaat habitatvlek kan dan alsnog geweerd worden. Alternatieve habitatvlekken liggen best in de buurt van de oorspronkelijke kandidaat-habitatvlek, maar als je GRTS-proof werkt en je gridcel heeft een grote oppervlakte, kan het vinden van een geschikt alternatief leiden tot ellenlange zoektochten en veel over en weer gerij. 
De hier gepresenteerde methode volgt een meer pragmatische benadering. 
Elke gridcel waar het plaatsen van een pb gewenst is wordt eerst gecategoriseerd obv de grondwatergroepen. Elke cel van 32\*32m krijgt bijgevolg een waarde van 1 tot 5. Is er voor een bepaalde grondwatergroep een pb gewenst, dan wordt de bijhorende rastercel met het laagste rangnummer gekozen. Deze cel ligt ingebed in een grotere grid van bijv. 1024\*1024. Hierbinnen worden de rastercellen die tot dezelfde gw-groep behoren geselecteerd en gerangschikt volgens oplopend rangnummer. Dit zijn bij voorkeur de alternatieve plaatsen.

```{r selecteer habitatvlekken incl. alternatieve vlekken in een pb-loze gridcel}

#verrasteren van de habitatkaart met de grondwatergroep als waarde
grts_level6 <- read_GRTSmh(datapath, brick = TRUE) %>% 
  raster::subset(6)

reserve <- habmap_polygons_gw

# habmap_polygons_gw <- habmap_polygons_gw %>% 
#   rownames_to_column(var = "unieknr") %>% 
#   mutate(unieknr = as.integer(unieknr),
#          selecteerbaar = 1) 
habmap_gw_raster_overlay <- habmap_gw_raster_overlay %>%
  rownames_to_column(var = "unieknr") %>%
  mutate(unieknr = as.integer(unieknr))

habmap_gw_raster_overlay <- habmap_gw_raster_overlay %>% 
  mutate(selecteerbaar = 1, 
         selecteerbaar_reserve = 1) 

sel_raster_group1_gw_df <- sel_raster_group1 %>% 
  st_drop_geometry() %>% 
  select(-opp_gw_cel) %>% 
  arrange(rasterid, groupnr) %>% 
  distinct()

sel_raster_group1_df <- sel_raster_group1_gw_df %>% 
  select(-groupnr) %>% 
  distinct

for (i in seq(1:nrow(sel_raster_group1_df))) {
  
  rasterid_grid <- sel_raster_group1_df[i,1] %>% as.integer()
  
  clip9 <- grts_level9[grts_level9 == rasterid_grid, drop =  FALSE]
  clip1 <- grts_level1[clip9, drop =  FALSE]
  clip6 <- grts_level6[clip9, drop =  FALSE]
      
  for (j in seq(1:nrow(sel_raster_group1_df %>% filter(rasterid == rasterid_grid)))) {
    
    sel_raster_gw_grid <- sel_raster_group1_gw_df %>% 
      filter(rasterid == rasterid_grid) %>% 
      slice(j) 
    
    gewenst_aantal_pb <- sel_raster_gw_grid %>% 
      pull(gew_aantal_meetptn) %>% 
      as.integer()
    
    gwgroup <- sel_raster_gw_grid %>% 
      pull(groupnr) %>% 
      as.integer()
    
    # gewenst_aantal_pb <- 2
    

    # raster met binnen het grid (level8) de rangnummers (GRTS) van de habitatpolygonen die behoren tot een bep.
    # grondwatergroep
    habmap_raster_rangnr <- raster::rasterize(habmap_gw_raster_overlay %>% 
                                                 filter(groupnr == gwgroup & selecteerbaar == 1),
                                                  clip1, 
                                                  mask = TRUE)
    # plot(habmap_raster_gwgroup)
    # plot(habmap_raster_rangnr)
    
    # habmap_raster_rangnr[habmap_raster_rangnr == 170982, drop = FALSE]
    
    #opzoeken van de laagste rangnummer(s) grid level 1(hoogste resolutie)
    grid_rangnr <- habmap_raster_rangnr %>% 
      raster::getValues() %>% 
      as.data.frame()
    names(grid_rangnr) <- "celwaarde" 
    grid_rangnr <- grid_rangnr %>% 
      filter(!is.na(celwaarde)) %>%  
      distinct() %>% 
      arrange(celwaarde) 
    # grid_rangnr_min <- grid_rangnr %>% slice(1:gewenst_aantal_pb)  
    
    
    # raster met grts-nrs herindexeren naar 0 en 1 waarden. Het aantal 1 waarden stemt overeen met het gewenst aantal peilbuizen (voor dat grid).
    # Hiervoor moet er eerst een n*2 matrix (rcl) gemaakt worden met de oude en nieuwe celwaarde.
    rcl <- data.frame("grtsnr" = grid_rangnr %>% pull(celwaarde), 
                      "selectie" = 
                        c(rep(1,gewenst_aantal_pb), rep(0,nrow(grid_rangnr) - gewenst_aantal_pb))) %>% 
            as.matrix()
    
    #herindexeren
    habmap_raster_rcl <- raster::reclassify(habmap_raster_rangnr, rcl)
    # habmap_raster_rcl[habmap_raster_rangnr[habmap_raster_rangnr == 46054, drop = FALSE], drop = FALSE]
    # plot(habmap_raster_rcl)
    
    # raster met binnen het grid (level8) alle unieke nrs van de habitatpolygonen die behoren tot een bep. grondwatergroep
    habmap_raster_unieknr <- raster::rasterize(habmap_gw_raster_overlay %>%
                                                 filter(groupnr == gwgroup & selecteerbaar == 1),
                                                  clip1,
                                                  field = "unieknr",
                                                  mask = FALSE)
    # habmap_raster_unieknr[habmap_raster_rangnr[habmap_raster_rangnr == 46054, drop = FALSE], drop= FALSE]
    
    #raster maken met de unieke nummers van de pb, maar dat enkel voor het gewenste aantal
    #volgende verrastering geeft een verkeerd resultaat, van het bestaande raster-object (y) worden m.i. enkel de extent, de resolutie en de crs overgenomen. Het al dan niet NA zijn van een cel wordt niet meegenomen
    #werkt niet
    # habmap_raster_unieknr_select1 <- raster::rasterize(habmap_gw_raster_overlay %>%
    #                                                    filter(groupnr == gwgroup & selecteerbaar == 1),
    #                                           habmap_raster_rcl[habmap_raster_rcl == 0, drop = FALSE],
    #                                           field = "unieknr",
    #                                           mask = FALSE)
    
    habmap_raster_unieknr_select <- habmap_raster_unieknr * habmap_raster_rcl[habmap_raster_rcl == 1, drop = FALSE]
    
    # plot(habmap_raster_unieknr_select)
    # plot(habmap_raster_unieknr_select1)
    #     plot(habmap_raster_rcl, add = TRUE)
    # all.equal(habmap_raster_unieknr_select,habmap_raster_unieknr_select1)
    # 
    # plot(habmap_gw_raster_overlay %>%  filter (unieknr %in% c(40705, 40915)) %>% select(unieknr))
    
    habmap_raster_unieknr_select_df <- habmap_raster_unieknr_select %>% 
      raster::getValues() %>% 
      as.data.frame()
    names(habmap_raster_unieknr_select_df) <- "unieknr"    
    habmap_raster_unieknr_select_df <- habmap_raster_unieknr_select_df %>% 
      filter(!is.na(unieknr)) %>%  
      distinct() %>% 
      arrange(unieknr) %>% 
      mutate(geselecteerd = 1)

    #vind de habmap-polygoon voor die rastercel
    # habmap_polygons_gw_part <- 
    #   habmap_polygons_gw %>% 
    #     st_drop_geometry() %>% 
    #     filter(unieknr == habmap_raster_unieknr[clip1_min]) %>% 
    #     mutate(geselecteerd = 1) %>% 
    #     select(unieknr, geselecteerd)
    #markeren en ook zo vermijden dat een polygoon twee keer wordt geselecteerd
    
    # habmap_polygons_gw <- 
    #   habmap_polygons_gw %>% 
    #     left_join(habmap_raster_unieknr_select_df, 
    #               by = "unieknr") %>% 
    #     mutate(selecteerbaar = ifelse(is.na(geselecteerd), selecteerbaar, 0)) %>% 
    #     select(-geselecteerd)
    
    habmap_gw_raster_overlay <- 
      habmap_gw_raster_overlay %>% 
        left_join(habmap_raster_unieknr_select_df, 
                  by = "unieknr") %>% 
        mutate(selecteerbaar = ifelse(is.na(geselecteerd), selecteerbaar, 0)) %>% 
        select(-geselecteerd)
    
    
    #opzoeken reservepunten
    #ophalen van bijhorende rangnr's van level5
    clip6_select <- clip6 * habmap_raster_rcl[habmap_raster_rcl == 1, drop = FALSE]
    # clip6_select
    # plot(clip6_select)
    # test <- raster::ratify(clip6_select)
    # rat <- levels(test)[[1]]
    
    #selectie van de geselecteerde rangnr(s)
    clip6_select_df <- clip6_select %>% 
      raster::getValues() %>% 
      as.data.frame()
    names(clip6_select_df) <- "celwaarde"  
    clip6_select_df <- 
      clip6_select_df %>% 
      filter(!is.na(celwaarde)) %>% 
      distinct %>% 
      arrange(celwaarde) %>% 
      mutate(selectie =  1)

    #opstellen van een clip-raster op basis van de geselecteerde rangnr(s)
    #dit door een reclassering te doen alle cellen van grid6 worden 0, behalve die met de geselecteerde celwaarde
    #alle celwaarden opzoeken binnen grid9
    clip6_range <- clip6 %>% 
      raster::getValues() %>% 
      as.data.frame()
    names(clip6_range) <- "celwaarde"  
    clip6_range <- clip6_range %>% distinct %>% arrange(celwaarde)
    
    #opbouw van reclas
    clip6_rcl <- clip6_range %>% 
      left_join(clip6_select_df) %>% 
      arrange(desc(selectie), celwaarde)
      
    rcl <- data.frame("grtsnr" = clip6_rcl %>% pull(celwaarde), 
                  "selectie" = 
                    c(rep(1,gewenst_aantal_pb), rep(0,nrow(clip6_rcl) - gewenst_aantal_pb))) %>% 
        as.matrix()
    
    habmap_raster_reserve_rcl <- raster::reclassify(clip6, rcl)    
    # plot(habmap_raster_reserve_rcl)
    habmap_raster_unieknr_reserve <- habmap_raster_unieknr * habmap_raster_reserve_rcl
    # plot(habmap_raster_unieknr_reserve)    
    
    #ophalen van unieke nummers
        #selectie van de geselecteerde rangnr(s)
    habmap_raster_unieknr_reserve_df <- habmap_raster_unieknr_reserve %>% 
      raster::getValues()%>% 
      as.data.frame()
    names(habmap_raster_unieknr_reserve_df) <- "unieknr"  
    habmap_raster_unieknr_reserve_df <- 
      habmap_raster_unieknr_reserve_df %>% 
      filter(!is.na(unieknr) & unieknr > 0) %>% 
      distinct %>% 
      arrange(unieknr) %>% 
      mutate(geselecteerd =  1)

      
    #markeren en ook zo vermijden dat een polygoon twee keer wordt geselecteerd
    habmap_gw_raster_overlay <- 
      habmap_gw_raster_overlay %>% 
        left_join(habmap_raster_unieknr_reserve_df, 
                  by = "unieknr") %>% 
        mutate(selecteerbaar_reserve = ifelse(is.na(geselecteerd), selecteerbaar_reserve, 0)) %>% 
        select(-geselecteerd)
  } #loop grondwatergroup
} #loop grid
# reserve1 <- reserve %>%
#   inner_join(habmap_gw_raster_overlay %>% 
#                st_drop_geometry() %>% 
#                select(polygon_id, groupnr, rasterid), by = c("polygon_id", "groupnr"))
tubes_pot_group1 <-
  habmap_gw_raster_overlay %>% 
    rename(geselecteerd_basis = selecteerbaar,
           geselecteerd_reserve = selecteerbaar_reserve) %>% 
    mutate(geselecteerd_basis = ifelse(geselecteerd_basis == 0,1,0),
           geselecteerd_reserve = ifelse(geselecteerd_reserve == 0,1,0)
           ) %>% 
  filter(geselecteerd_basis == 1 | geselecteerd_reserve == 1) %>% 
  arrange(rasterid, type, polygon_id) 

habmap_gw_raster_overlay <- habmap_gw_raster_overlay %>% 
  select(-starts_with("selecteerbaar"))

#wegschrijven van het resultaat, omdat de berekening hiervan toch wel enkele minuten tijd vraagt.
write_vc(tubes_pot_group1 %>% st_drop_geometry(), file.path(".","data","tubes_pot_group1"), sorting = c("rasterid","type", "polygon_id"), strict =  FALSE)
# test <- read_vc(file.path(".","data","tubes_group4"))

# raster::plot(clip6)
# raster::plot(clip6_1cel, add= FALSE)
# 
# check <- tubes_excess_gw_raster_overlay %>% 
#   select(loc_code, rasterid, rasterid.1)
# check <- read_GRTSmh(datapath, brick = TRUE)
# test <- raster::subset(check, 1)
# test
# 
# test2
# plot(test2)
# elev <- spData::elev
# clip <-  raster(xmn = 0.9, xmx = 1.8, ymn = -0.45, ymx = 0.45,
#               res = 0.3, vals = rep(1, 9))
# t <- elev[clip, drop =  FALSE]
# 
# clipj <- test2[test2==1014, drop =  FALSE]
# tubes_excess_raster0 <- rasterize(tubes_excess %>% select(x, y) %>% as.matrix(), test, mask = TRUE)
# tubes_excess_unieknr <- rasterize(tubes_excess %>% select(x, y) %>% as.matrix(), test, field = tubes_excess %>% select(unieknr), mask = FALSE)
# 
# plot(tubes_excess_unieknr)
# 
# test <- tubes_excess_raster0 %>% 
#   interse
# 
# tubes_excess_pointsO <- rasterToPoints(tubes_excess_raster0)
# 
# e1 <- extent(-10, 10, -20, 20)
# e2 <- extent(0, 20, -40, 5)
# intersect(e1, e2)
# 
# t <- tubes_excess %>% select(rasterid) %>% as.character()
# plot(test_clip)
# r <- raster(ncols=36, nrows=18)
# n <- 1000
# set.seed(123)
# x <- runif(n) * 360 - 180
# y <- runif(n) * 180 - 90
# xy <- cbind(x, y)
# # get the (last) indices
# r0 <- rasterize(xy, r)
# plot(r2)
# # presence/absensce (NA) (is there a point or not?)
# r1 <- rasterize(xy, r, field=1)
# # how many points?
# r2 <- rasterize(xy, r, field = xy[,2])
# vals <- runif(n)
# # sum of the values associated with the points
# r3 <- rasterize(xy, r, vals, fun=sum)
# 
# 
# 
# 
# clipjb <- test2[rasterize(tubes_excess %>% select(x, y) %>% as.matrix(), test2, field = tubes_excess %>% pull(loc_code))]
# test3 <- test[clipj, drop = FALSE]
# test3b <- intersect(test, clipj)
# compareRaster(test3, test3b)
#  
# 
# test4 <- rasterToPolygons(test3)
# 
# tubes_excess_sf <- tubes_excess %>% 
#   st_as_sf(coords = c("x", "y"), crs = 31370)
# 
# test5 <- tubes_excess_sf %>% 
#   st_intersection(st_as_sf(test4, crs = 31370))
# 
# plot(test3)
# plot(clipj)
# # plot(test4)
# test3 <- st_as_sf(test2) %>% 
#   st_join(st_as_sf(test))
# 
# integer <- 1017
#   m <- c(0, integer - 1, NA, integer,  integer , 1, integer +1 , 2000, NA)
#   rclmat <- matrix(m, ncol = 3, byrow = TRUE)
#   rc <- reclassify(test2, rclmat) 
#   plot(rc)
```



